臺灣臺中地方法院刑事判決
110年度易字第1488號
公  訴  人  臺灣臺中地方檢察署檢察官
被      告  陳永順




上列被告因詐欺等案件，經檢察官提起公訴（110年度偵字第152
8號），本院判決如下：
    主    文
丙○○被訴如起訴書犯罪事實欄一㈠、㈡⑴、⑵、⑶、㈢、㈣所示部分均
免訴。
　　理    由
一、公訴意旨如附件起訴書所載。
二、按案件曾經判決確定者，應諭知免訴之判決，並得不經言詞
    辯論為之，刑事訴訟法第302條第1款、第307條分別定有明
    文。又所謂「同一案件」不得重行起訴或自訴，係指被告同
    一及犯罪事實同一而言。而所謂「犯罪事實同一」，並不以
    罪名或犯罪之構成要件完全同一為必要，亦非全部事實均須
    一致，祇要基本社會事實同一，或兼顧訴之目的與侵害性行
    為內容同一即可，視檢察官或自訴人請求確定其具有侵害性
    之社會事實是否同一，以經檢察官或自訴人擇為訴訟客體之
    基本社會事實關係為準。如數訴之事實，其社會事實關係相
    同，縱使所訴之犯罪時間、處所、方法、被害物體、行為人
    人數、犯罪之形式、被害法益及罪名雖略有差異，於其社會
    事實同一性不生影響。且除實質上一罪（如接續犯、繼續犯
    、集合犯等）外，即裁判上一罪（如想像競合犯、刑法修正
    前之牽連犯、連續犯等）亦有其適用（最高法院105年度台
    上字第2620號判決參照）。
三、經查：
（一）被告丙○○所為之下列犯行，前經臺灣臺中地方檢察署檢察
      官以110年度偵緝字第267號起訴，經本院於民國110年3月
      26日以110年度易字第571號判決被告犯刑法第321條第1項
      第1款、第2款之踰越門窗安全設備侵入住宅竊盜罪（共2
      罪）、第339條第1項之詐欺取財罪、第339條第2項之詐欺
      得利罪（共3罪），各處有期徒刑7月、7月，及拘役20日
      、30日、40日、40日，於110年4月27日確定（下稱前案）
      等情，有前案判決書及臺灣高等法院被告前案紀錄表附卷
      可稽（見本院卷第28至29、95至101頁）：
　  1.被告於109年11月12日凌晨2時41分許，意圖為自己不法之
      所有，基於加重竊盜之犯意，自其址設臺中市○區○○路00
      號2樓之5住處「大鵬新城社區」之地下室，先走逃生梯至
      同社區內臺中市○區○○路00號之大樓5樓，復逾越該大樓樓
      層之窗戶，躍進告訴人丁○○與乙○○所居住門牌號碼臺中市
      ○區○○路00號5樓之5住處陽台，再徒手打開陽台紗門後，
      侵入告訴人2人之住處，乘告訴人2人熟睡之際，徒手竊取
      放置客廳沙發上告訴人丁○○所有皮夾內之現金新臺幣（下
      同）1400元，及台新商業銀行、玉山商業銀行、國泰世華
      商業銀行、花旗銀行、華南銀行、遠東銀行等共6張信用
      卡，與中國信託商業銀行（下稱中國信託）、台北富邦銀
      行、國泰世華商業銀行、中華郵政等共4張金融卡，再走
      至廚房竊取告訴人乙○○黑色皮包內之現金5000元，得手後
      旋即自同路線離去。
　  2.被告竊得上開信用卡後，即意圖為自己不法之所有，各基
      於詐欺取財與詐欺得利之犯意，持告訴人丁○○所有中國信
      託卡號0000000000000000號信用卡，冒用告訴人丁○○之名
      義，於附表編號1至4所示時間、地點，進行無須簽名之小
      額刷卡交易，購買，使便利超商之店員誤信係被告真正持
      卡人持卡消費而陷於錯誤，而交付如附表編號1至4所示之
      商品予被告。
　  3.被告另意圖為自己不法之所有，基於加重竊盜之犯意，於
      109年11月18日凌晨2時18分許，循相同之路徑及方式，再
      次侵入告訴人2人之住處，竊取黑色皮包內之5000元，得
      手後因遭告訴人乙○○發現，立即自陽台逃離現場。
（二）比對本案起訴書所載之犯罪事實，及前案判決確定之犯罪
      事實，可知本案起訴書犯罪事實欄一㈠、㈣所示被告涉犯之
      2次加重竊盜犯行，與前案判決確定之被告2次加重竊盜犯
      行，被告行竊之時間、地點同一，所竊得財物亦大致相同
      ，足見係同一案件。又本案起訴書犯罪事實欄一㈡⑴、⑵、⑶
      所示被告涉犯之3次非法由收費設備得利犯行，及犯罪事
      實欄一㈢所示被告涉犯之詐欺取財犯行，與前案判決確定
      之被告3次詐欺得利犯行，及1次詐欺取財犯行，罪名雖有
      差異，惟所涉之基本社會事實均為被告盜用告訴人丁○○所
      有之中國信託信用卡，且盜用之時間、地點及所消費之品
      項、金額均屬相同，堪認亦係同一案件。準此，本案檢察
      官就起訴書犯罪事實欄一㈠、㈡⑴、⑵、⑶、㈢、㈣所示部分向
      本院提起公訴，即屬就已判決確定之同一案件重行起訴，
      爰不經言詞辯論，諭知免訴之判決。
（三）被告被訴如起訴書犯罪事實欄一㈡⑷所示部分，由本院另行
      審結，併此敘明。
據上論斷，應依刑事訴訟法第302條第1款、第307條，判決如主
文。
本案經檢察官楊仕正提起公訴，檢察官甲○○到庭執行職務。
中　　華　　民　　國　　111 　年　　6 　　月　　14　　日
                  刑事第十三庭  審判長法  官  李宜娟
                                      法  官  陳怡秀
                                      法  官  洪瑞隆
以上正本證明與原本無異。
如不服本判決應於收受判決後20日內向本院提出上訴書狀，並應
敘述具體理由；其未敘述上訴理由者，應於上訴期間屆滿後20日
內向本院補提理由書（均須按他造當事人之人數附繕本）「切勿
逕送上級法院」。
                                      書記官  許家齡
中　　華　　民　　國　　111 　年　　6 　　月　　14　　日
附表：
編號 時間 地點 盜刷品項及價格（新臺幣） 盜刷總金額（新臺幣） 本院110年度易字第571號判決認定被告所犯之罪名 1 109年11月12日凌晨3時56分許 臺中市○○區○○路0○0號全家便利超商臺中文華店 奶茶（15元）、香菸（150元） 165元 刑法第339條第1項之詐欺取財罪 2 109年11月12日凌晨4時13、14分許 臺中市○○區○○路000○00號全家便利超商臺中福氣店 木瓜牛乳（35元）、遊戲點數（750元） 785元 刑法第339條第2項之詐欺得利罪（想像競合犯詐欺取財罪） 3 109年11月12日凌晨4時34分許 臺中市○○區○○路000號統一便利超商逢盛店 遊戲點數（1000元） 1000元 刑法第339條第2項之詐欺得利罪 4 109年11月12日凌晨4時37分許 臺中市○○區○○路000○0號全家便利超商臺中好市店 遊戲點數（1000元） 1000元 刑法第339條第2項之詐欺得利罪 

附件：
臺灣臺中地方檢察署檢察官起訴書                      甘股
110年度偵字第1528號
    被　　　告　丙○○　男　25歲（民國00年0月00日生）
　　　　　　　　　　　　住臺中市○○區○○路00號2樓之5
                        ( 現另案在法務部○○○○○○○○
                        羈押中)
　　　　　　　　　　　　國民身分證統一編號：Z000000000號
上列被告因竊盜等案件，業經偵查終結，認應提起公訴，茲敘述
犯罪事實及證據並所犯法條如下：
　　    犯罪事實
一、丙○○前因偽造文書案件，經法院判決有期徒刑3月確定，於
    民國107年2月6日徒刑執行完畢。詎仍不知悔改，為以下犯行：
  ㈠意圖為自己不法之所有，基於竊盜之犯意，於109年11月12日
    凌晨2時41分許，自其居住之臺中市○○區○○路00號2樓之5所
    屬社區大樓相通連之地下1樓停車場，步行至臺中市○○區○○○00號
    ，再沿樓梯步行至上址5樓後，自樓梯間通風窗攀爬至丁○○與乙○○居住之臺中市○○區○○○00號5樓之5陽台，踰越該陽台未上鎖
    之玻璃門，侵入該住宅內，徒手竊取丁○○放置於客廳沙發上
    之皮包1個(內有現金新臺幣〈下同〉1,400元，台新國際商業銀
    行、玉山商業銀行、國泰世華商業銀行、花旗商業銀行、華
    南商業銀行、遠東國際商業銀行信用卡各1張及中國信託商
    業銀行、台北富邦商業銀行、國泰世華商業銀行、中華郵政
    提款卡各1張)，得手後循原路徑逃離而去，事後將竊得之現金
    供己花用殆盡。
  ㈡基於非法由收費設備取得財產上不法利益之犯意，使用其竊
    得之丁○○上開中國信託商業銀行信用卡附屬之一卡通電子錢
    包功能，藉由一卡通於小額消費餘額不足時得自動加值之特
    性，經由一卡通端末自動收費設備持該信用卡進行感應，分
    別藉此取得以下自動加值之不法利益：
    ⑴於109年11月12日凌晨3時56分許，在位於臺中市○○區○○路0
      00號之全家超商台中文華門市，取得自動加值之不法利益
      500元，並用以支付其於該超商購買阿薩姆奶茶1瓶之價金
      15元、峰硬盒香菸1包價金150元，以及於同日凌晨4時13
      分許，在位於臺中市○○區○○路000○00號之全家超商台中福
      氣門市，支付購買統一木瓜牛乳1瓶之價金35元。
    ⑵於同日凌晨4時14分許，在上述全家超商台中福氣門市，取
      得自動加值之不法利益500元，並用以支付其購買網路遊
      戲點數卡之價金750元。
    ⑶於同日凌晨4時37分許，在位於臺中市○○區○○路000○0號之
      全家超商台中好市門市，取得自動加值之不法利益1,000
      元，並用以支付其購買網路遊戲點數卡之價金1,000元。
    ⑷於同日凌晨4時38分許，在不明處所，欲以上述方式取得自
      動加值之不法利益1,000元，惟因該一卡通電子錢包業經
      丁○○申請止付而未遂。
  ㈢基於詐欺取財之犯意，於同日凌晨4時34分許，在位於臺中市
    ○○區○○路000號之7-11超商逢盛門市，利用其竊得之丁○○上
    開中國信託商業銀行信用卡小額消費刷卡免簽名之功能，向
    不知情之超商店員出示並感應該信用卡而刷卡消費，致該店
    員陷於錯誤，同意丙○○以該信用卡支付其購買之MYCARD(智
    冠)網路遊戲點數之價金1,000元。丙○○隨即於稍後某時，將
    上開所有購得之遊戲點數卡在網路上販售予不詳之人。嗣丁○○收到手機顯示該一卡通連結之LINE Pay消費通知，驚覺遭
    竊，緊急止付，丙○○發現無法再使用上開信用卡購物消費，
    遂將竊得之皮包、信用卡及提款卡等物隨意棄置在不明處所
    ，經丁○○報警追查，始悉上情。
  ㈣於109年11月18日凌晨2時17分時許，自臺中市○○區○○○00號1
    樓窗戶爬進樓梯間，再沿樓梯步行至上址5樓後，自樓梯間通風
    窗攀爬至臺中市○○區○○○00號5樓之5陽台，踰越未上鎖之玻璃
    門，侵入該住宅內，徒手竊取乙○○置於餐桌上背包中之現金5
    ,000元得手，迨於同日凌晨3時50分許，乙○○聽聞有不明聲
    響，開啟電燈，驚覺丙○○蹲在餐桌旁，丙○○見事跡敗露，連
    忙循原路徑逃遁而去，事後將竊得現金供己花用一空。嗣乙○○清點財物，發覺被竊，報警循線查悉上情。
二、案經丁○○、乙○○訴由臺中市政府警察局第六分局報告偵辦。
一、證據清單及待證事實：
編號 證   據    清   單 待   證   事   實 1 被告丙○○之自白 1.被告分別於109年11月12日、18日前往告訴人丁○○、乙○○居住之上述地點行竊之事實。 2.被告於109年11月12日使用其竊得告訴人丁○○上開中國信託商業銀行信用卡附屬之一卡通電子錢包功能，取得不法利益3筆共2,000元之事實。 3.被告於109年11月12日盜刷其竊得告訴人丁○○上開中國信託商業銀行信用卡1筆計1,000元之事實。 2 告訴人丁○○於警詢中之指訴(110年度偵字第1528號卷第9-11頁；110年度核退字第8號卷第19-22頁) 1.被告竊取其所有如犯罪事實欄所載財物，且盜用其遭竊之中國信託商業銀行信用卡及附屬之一卡通電子錢包功能之事實。 2.該被竊之中國信託商業銀行信用卡消費金額低於3,000元時不需簽名之事實。 3.被告於同日凌晨4時38分許，在不明處所，欲取得一卡通電子錢包自動加值之不法利益1筆計1,000元，惟因該一卡通電子錢包業經告訴人申請止付而未遂之事實。 3 告訴人乙○○於警詢中之指訴(110年度偵字第1528號卷第13-15頁) 被告竊取其所有如犯罪事實欄所載財物之事實。 4 臺中市政府警察局第六分局西屯派出所陳報單、監視錄影畫面翻拍照片及現場照片 被告分別於109年11月12日、18日前往告訴人丁○○、乙○○居住之上述地點行竊之事實。 5 被告使用其竊得告訴人丁○○上開中國信託商業銀行信用卡，以及附屬之一卡通電子錢包功能，支付各項交易之電子發票證明聯、載具交易明細(110年度偵字第1528號卷第9-11頁；110年度核退字第8號卷第71頁) 被告使用其竊得告訴人丁○○上開中國信託商業銀行信用卡，以及附屬之一卡通電子錢包功能，支付消費款項1筆計1,000元及自動加值之不法利益3筆共2,000元之事實。 
二、按被告持其竊得之告訴人丁○○上開中國信託商業銀行信用卡
    附屬之一卡通電子錢包功能消費時，該電子錢包在卡片內原
    儲值款項低於一定金額或不足以支付當次消費金額時，即經
    由交易設備自持卡人可動用額度中，將一定之金錢價值撥付
    於卡片進行儲值，即所謂自動加值，此時被告並無任何施用
    詐術之行為，不過係收費設備誤認被告為持卡人本人而予以
    自動加值，被告亦因而獲得於特約商店消費時無需付費且得
    以自動加值之不法利益，是核其就犯罪事實欄一㈡⑴⑵⑶所為，
    均係犯刑法第339條之1第2項、第1項之非法由收費設備得利
    罪嫌，就犯罪事實欄一㈡⑷所為，係犯刑法第339條之1第2項
    、第1項、第3項之非法由收費設備得利未遂罪嫌，至被告於
    前揭一卡通電子錢包自動加值後，以儲值金額支付消費款項
    之行為，乃被告處分贓物之行為，屬不罰後行為，併敘明之
    ；次按刑法第339條第1、2項分別規定詐欺取財罪及詐欺得
    利罪，前者之行為客體係指現實財物，後者則指取得債權、
    免除債務、延期履行債務或提供勞務等財物以外之財產上不
    法抽象利益（最高法院86年度台上字第3534號判決意旨參照
    ）。被告於事實欄一㈢所為，係利用上開信用卡小額消費刷
    卡免簽名之功能，持卡感應消費，並取得實體財物，顯非詐
    得財產上之不法利益，亦非透過自動收費設備為之，核被告
    此部分所為，係犯刑法第339條第1項之詐欺取財罪嫌；核被
    告丙○○犯罪事實一㈠㈣所為，係犯刑法第321條第1項第2款、
    第1款之踰越門窗侵入住宅竊盜罪嫌。被告所犯2次竊盜、3次
    非法由收費設備得利、1次非法由收費設備得利未遂及1次詐
    欺取財等罪嫌，犯意各別，行為互殊，請予分論併罰。被告
    前受有期徒刑之執行完畢，有本署刑案資料查註紀錄表附卷可
    稽。其於5年以內故意再犯本件有期徒刑以上之罪，為累犯，
    請依刑法第47條第1項規定酌情加重其刑。被告第1次竊盜犯
    罪所得1,400元，使用其竊得告訴人丁○○上開中國信託商業
    銀行信用卡附屬之一卡通功能進行加值之不法利益2,000元
    ，使用上開信用卡支付之消費款項1,000元以及第2次竊盜犯
    罪所得5,000元，均請依刑法第38條之1第1項、第3項宣告沒
    收，於全部或一部不能沒收或不宜執行沒收時，追徵其價額。
    被告雖於警詢時供稱其於109年11月12日竊得之現金為5,000
    元，再於本署檢察事務官詢問時供稱其於109年11月12日竊
    得之現金為6,400元，然被告以上供述之金額與告訴人丁○○
    之指訴內容不符，尚難遽以被告之上開供述認定其犯罪之事
    實。再報告及告訴意旨認被告於109年11月18日竊得告訴人
    乙○○所有之現金為1萬1,000元，就此金額與犯罪事實欄所記
    載被告該次竊得現金5,000元之差額部分，因查無其他積極
    證據足認被告有此竊盜犯行，應認被告此部分罪嫌不足，惟
    此部分之事實倘若成立犯罪，因與前開提起公訴之犯罪事實
    ，具有事實上同一之關係，屬實質上一罪，應為起訴之效力
    所及，爰不另為不起訴處分。
三、依刑事訴訟法第251條第1項提起公訴。　　　　　　
　　此      致
臺灣臺中地方法院
中　　華　　民　　國　 110　　年　　6 　　月　　28　　日
　　　　　　　　　　　　　　　檢　察　官  楊仕正
本件正本證明與原本無異 
中　　華　　民　　國　 110　  年　  7     月　  8     日
                              書  記  官  劉振陞